臺灣高等法院臺南分院刑事判決　九十五年度交上訴字第一二四二號
上訴人　臺灣臺南地方法院檢察署檢察官
被　告　甲○○
選任辯護人　蔡清河　律師
上列上訴人因被告公共危險等案件，不服臺灣臺南地方法院九十
五年度交訴字第一九號中華民國九十五年九月二十六日第一審判
決（起訴案號：臺灣臺南地方法院檢察署九十五年度調偵字第一
四號），提起上訴，本院判決如下：
    主    文
上訴駁回。
甲○○緩刑貳年。
    事    實
一、甲○○於民國九十四年三月二十三日十五時四十五分許，駕
    駛車號Ｐ五—一三五九號之自小客車，沿臺南市○○區○○
    路由西向東行駛，本應於汽車行駛時，注意車前狀況及兩車
    併行之間隔，並隨時採取必要之安全措施，而依當時日間天
    晴、路面無缺陷、無障礙物、視距良好等情形，無不能注意
    情事，竟疏未注意於此，途經臺南市○○區○○路七十三號
    前，因超車時未保持安全間隔由後不慎擦撞左側沿同向由乙
    ○○所騎乘之車號為ＶＨＥ－八五０號輕機車，致使乙○○
    人車倒地，並受有頭部外傷併顱內出血、顱骨骨折、氣顱等
    傷害。詎甲○○明知駕車肇事，竟未下車察看或採取必要之
    救護措施，而駕車逃逸，經警據報，循線查獲而知悉上情。
二、案經乙○○訴由台南市警察局第二分局報請臺灣臺南地方法
    院檢察署檢察官偵查起訴。
    理    由
一、上揭車禍事實，迭據被告甲○○於原審偵審中及本院審理時
    坦承不諱，並據告訴人乙○○指訴綦詳，復有道路交通事故
    現場圖、道路交通事故調查報告表(一)、(二)、及現場照片二十
    七張在卷可考。被害人受有頭部外傷併顱內出血、顱骨骨折
    、氣顱等傷害，亦有診斷證明書可參。
二、按汽車駕駛人超車時應與前車保持半公尺以上之間隔，道路
    交通安全規則第一０一條第五款後段定有明文。被告領有駕
    駛執照，駕車自應注意上述道路交通安全規定。依附卷之交
    通事故調查報告表所載，本件肇事時、地之天候、路況皆良
    好，並無不能注意之情事；被告竟疏未注意及此，超車時未
    保持安全間隔由後不慎擦撞告訴人，致其受有頭部外傷併顱
    內出血、顱骨骨折、氣顱等之傷害，顯有應注意能注意而不
    注意之過失責任。本件經臺灣省台南區車輛行車事故鑑定委
    員會、臺灣省車輛行車事故覆議鑑定委員會鑑定結果，亦認
    定被告有肇事因素，有臺灣省台南區車輛行車事故鑑定委員
    會鑑定意見書及臺灣省車輛行車事故覆議鑑定委員九十五年
    七月二十五日府覆議字第０九五０一００五二七號函在卷可
    稽。被告過失與被害人之受傷結果間，復具有相當因果關係
    。又按刑法第一百八十五條之四之駕駛動力交通工具，肇事
    致人死傷逃逸罪，係以處罰肇事後逃逸之駕駛人為目的，俾
    促使駕駛人於肇事後能對被害人即時救護，以減少死傷，是
    該罪之成立，祇以行為人有駕駛動力交通工具肇事，致人死
    傷而逃逸，且行為人亦知悉肇事之事實為已足，至行為人是
    否知悉或確認有人死傷，則非所問，迭據最高法院著有判決
    闡釋明確。本件被告於肇事後擅自駕車離去，亦未報警或採
    取適當之救治措施，並應負刑法之駕駛動力交通工具肇事致
    人受傷而逃逸之罪責。事證明確，犯行堪以認定。
三、被告行為後，刑法業於九十四年一月七日修正公布，並於九
    十五年七月一日施行，(一)關於刑法第四十一條第一項前段易
    科罰金之規定業已修正變更，新法規定：「犯最重本刑為五
    年以下有期徒刑以下之刑之罪，而受六個月以下有期徒刑或
    拘役之宣告者，得以新臺幣一千元、二千元或三千元折算一
    日，易科罰金。」但依據舊法及修正前罰金罰鍰提高標準條
    例第二條前段規定，被告行為時易科罰金折算標準，應以銀
    元三百元折算一日，經折算為新臺幣後，應以新臺幣九百元
    折算為一日。又同法條修正前第二項規定「併合處罰之數罪
    ，均有前項情形，其應執行之刑逾六月者，亦同」，修正後
    同條項之適用僅限於「其應執行之刑未逾六月者，亦適用之
    。」，比較修正前後之易科罰金折算標準，及數罪併罰應執
    行之刑逾六月者得否仍適用易科罰金，當以修正前之規定，
    較有利於被告，則得否易科罰金及折算標準，應依刑法第二
    條第一項前段規定，適用修正前刑法第四十一條規定。(二)關
    於刑法規定各罪法定刑有罰金刑者：原應適用罰金罰鍰提高
    標準條例第一條前段規定：「依法律應處罰金、罰鍰者，就
    其原定數額得提高為二倍至十倍。」（按該條規定業於七十
    二年七月二十七日經司法院、行政院令發布：「依勘亂時期
    罰金罰鍰提高標準條例第一條前段及第三條規定將刑法定有
    罰金各條之罰金數額，均提高為十倍。」並自七十二年八月
    一日起施行），然九十五年七月一日施行之刑法施行法第一
    條之一前段則規定：「中華民國九十四年一月七日刑法修正
    施行後，刑法分則編所定罰金之貨幣單位為新臺幣。九十四
    年一月七日刑法修正時，刑法分則編未修正之條文定有罰金
    者，自九十四年一月七日刑法修正施行後，就其所定數額高
    為三十倍。」以刑法第二百八十四條第一項前段過失傷害罪
    為例，該條項規定：「因過失傷害人者，處六月以下有期徒
　　刑、拘役或五百元以下罰金。」罰金部分如依罰金罰鍰提高
　  標準條例第一條前段規定，應為銀元五千元（即新台幣一萬
    五千元），則依罰金罰鍰提高標準條例第一條前段與九十五
    年七月一日施行之刑法施行法第一條之一前段規定，二者罰
    金上限，均為新台幣一萬五千元。次按刑法第三十五條第二
    項規定：「同種之刑，以最高度之較長或較多者為重。最高
    度相等者，以最低度之較長或較多者為重。」因而罰金之下
    限，依新刑法第三十三條第五款規定：「罰金：新臺幣一千
    元以上，以百元計算之。」依舊刑法第三十三條第五款規定
    ：「罰金：一元以上。」二者比較結果，顯以舊刑法罰金之
    下限為輕，而有利於被告。則依新刑法第二條第一項前段之
    從舊從輕原則，本件應適用修正前舊刑法及罰金罰鍰提高標
    準條例第一條前段規定。(三)關於定執行刑，修正前刑法第五
    十一條規定：「數罪併罰，分別宣告其罪之刑，依左列各款
    定其應執行者：」其中第五款規定：「宣告多數有期徒刑者
    ，於各刑中之最長期以上，各刑合併之刑期以下，定其刑期
    。但不得逾二十年。」修正後刑法第五十一條第五款規定：
    「宣告多數有期徒刑者，於各刑中之最長期以上，各刑合併
    之刑期以下，定其刑期。但不得逾三十年」比較結果，修正
    後刑法並非較有利於行為人，依刑法第二條第一項前段之規
    定，仍應依修正前刑法，定其應執行之刑（最高法院九十五
    年第八次刑事庭會議決議參照）。
四、核被告所為，係犯刑法第二百八十四條第一項前段過失傷害
    罪及第一百八十五條之四駕駛動力交通工具肇事致人受傷逃
    逸罪。被告所犯二罪間，犯意各別，行為互異，應予分論併
    罰。原審審酌被告車禍過失，造成告訴人受傷，及肇事後未
    協助救護逃逸，罔顧他人生命、身體，惟願賠償告訴人新台
    幣（下同）五十五萬元，因告訴人堅持應賠償六十五萬元，
    而和解未果，足認於事發後有賠償之意，僅因雙方關於賠償
    金額意見不一，無法達成民事和解，暨犯罪後坦承犯行顯有
    悔悟等一切情狀，適用刑法第二條第一項前段、第二百八十
　　四條第一項前段、第一百八十五條之四，（修正前）第四十
  　一條、第五十一條第五款、罰金罰鍰提高標準條例第一條前
    段（原判決誤引刑法施行法第一條之一應予糾正）、第二條
    ，量處過失傷害罪有期徒刑月，如易科罰金以新台幣玖佰
　　元即銀元佰元折算壹日；量處肇事逃逸罪有期徒刑陸月，
 　 如易科罰金以新台幣玖佰元即銀元佰元折算壹日，定應執
    行刑為有期徒刑捌月，如易科罰金以新台幣玖佰元即銀元
    佰元折算壹日。本院經核原判決認事用法，均無不合，量刑
    亦屬妥適。公訴人依告訴人請求上訴，以被告未為和解指摘
    原判決量刑過輕，為無理由，應予駁回。
五、查被告未曾受有期徒刑以上刑之宣告，有前案資料查註紀錄
    表可憑，因一時之疏虞肇事，經偵審程序及刑事判決教訓，
    應知警惕，經本院勸諭，業與告訴人達成和解，並取得告訴
    人之諒解，有和解筆錄及告訴人在本院之陳述在卷可參，諒
    無再犯之虞，本院認所宣告之刑，以暫不執行為適當，併諭
    知緩刑二年，以勵自新。
據上論斷，應依刑事訴訟法第三百六十八條，刑法第七十四條第
一項第一款，判決如主文。
本案經檢察官徐松奎到庭執行職務。
中　　華　　民　　國　　96　　年　　1     月　　24  　日
            刑事第一庭審判長法官　黃　崑　宗
                            法官　王　明　宏
                            法官　蔡　長　林
以上正本證明與原本無異。
肇事逃逸罪部分，如不服本判決，應於收受本判決後十日內向本
院提出上訴書狀。其未敘述上訴理由者並得於提起上訴後十日內
向本院補提理由書狀（均須按他造當事人之人數附繕本）「切勿
逕送上級法院」。
過失傷害罪部分，不得上訴。
　　　　　　　　　　　　　書記官　李　培　薇
中　　華　　民　　國　　96　　年　　1     月　　25  　日
附錄本案論罪科刑法條全文：
刑法第二百八十四條第一項前段（過失傷害罪）：
　因過失傷害人者，處六月以下有期徒刑、拘役或五百元以下罰
金，致重傷者，處一年以下有期徒刑、拘役或五百元以下罰金。
刑法第一百八十五條之四（肇事逃逸罪）：
　駕駛動力交通工具肇事，致人死傷而逃逸者，處六月以上五年
以下有期徒刑。
